【裁判字號】    89,上訴,1366
【裁判日期】    891129
【裁判案由】    妨害兵役
【裁判全文】
臺灣高等法院臺南分院刑事判決        八十九年度上訴字第一三六六號  Ａ
      上  訴  人
      即  被  告  甲  ○  ○
右上訴人因妨害兵役案件，不服臺灣台南地方法院八十九年度訴字第八三七號中華民
國八十九年九月十一日第一審判決（起訴案號：臺灣台南地方法院檢察署八十九年度
偵字第五三三一號），提起上訴，本院判決如左：
      主      文
上訴駁回。
      事      實
甲○○品行不佳，曾多次觸犯肅清煙毒條例之罪，最後一次經法院判處有期徒刑參年
，其間經多次更定其刑，發監執行，執行完畢日期應為民國（下同）八十九年十二月
二十一日，但於八十八年十一月間假釋出獄，其係台南市六十二年次役齡役男，應台
南市團管區司令部（下簡稱團管區）所發，指定應於八十九年三月十六日前往高雄縣
鳳山市海軍明德班報到之臨時召集令，竟意圖逃避召集，於收到經其母轉交，由台南
市警察局警員陳連進送達，經其母蘇麗珠親自領取轉交之召集令後，竟無故逾入營期
限貳日以上仍不入營服役，案經台南市團管區移送台灣台南地方法院檢察署檢察官偵
查起訴。
      理      由
一、訊據上訴人即被告甲○○固坦承逾入營期限二日未入營之事實，然否認有犯罪之
    故意，辯稱：「因出車禍，且要照顧未婚妻，並有向團管區申請緩召」云云。
二、經查；被告對應受臨時召集，無故逾入營期限二日一節，除辯稱有向團管區申請
    緩召外，對未依限入營一節則未爭執，是則，本件所應審究者在於（一）：臨時
    召集是否一有申請緩召即生緩召效果。（二）：被告之申請緩召有否正當理由。
    依吾人所知，申請緩召，有其法定要件，此乃毋待贅言。就被告所辯，曾向團管
    區申請緩召一節，固有其提出之陳情書影本一份、宏仁醫院、奇美醫院診斷證明
    書影本各一份在卷足憑，惟查，該宏仁醫院之診斷書載明（１）頭部外傷併腦震
    盪。（２）四肢及腰部多處擦挫傷。依上開診斷證明書所載傷勢，除腦震盪外並
    非重大之傷害，由其僅住院三天即出院可得明證，又既於僅三日即出院，足見腦
    震盪亦非嚴重，且出院至應受召集之三月十六日尚有月餘，依常情，則三月十六
    日應無難以應召之正當理由。再查；團管區人員曾向去電至該部之被告父親及自
    稱其岳父者，詳細解說各項申辦事宜，然被告均未依之辦理。且被告及其未婚妻
    均明顯具行動能力，而被告受訪時推辭其岳父三月十七日要帶其至「海明班」報
    到，當日其岳父卻不知去向，因該員具行動能力仍可自行報到，未依規定報到回
    役。會訪醫官則具名填具意見；「經面驗結果，頭部及四肢多處擦挫傷，已癒合
    ，仍具生活自理及行動能力」。此有團管區列管後備軍人查訪記錄表附卷足稽，
    上開查訪記錄表雖為八十九年四月十三日所載，但參之前開理由，應認被告於八
    十九年三月十六日可依限應徵召服役，卻無故不依限應徵召逾二日，且迄仍未曾
    再與團管區有何接觸或陳情，顯見其有意圖避免召集，是被告所辯不足採信。此
    外，復有臨時召集令受領回執在卷可參，事證明確，被告犯行應可認定。
三、核被告所為，係犯妨害兵役治罪條例第六條第五款之罪。原審引用上開法條及妨
    害兵役治罪條例第二十六條、刑法第十一條規定，並審酌被告犯罪之動機、目的
    、手段、對國家兵員徵集之危害及犯後態度等一切情狀，量處有期徒刑柒月，並
    依同法第二十六條規定諭知褫奪公權二年，以資懲儆。經核原審認事用法俱無不
    合，量刑亦稱妥適，被告上訴意旨否認犯罪，空言指摘原判決不當，並無可取，
    為無理由，應予駁回。
據上論結，應依刑事訴訟法第三百六十八條，判決如主文。
本案經檢察官吳忠賢到庭執行職務。
中    華    民    國      八十九      年      十一      月    二十九    日
                                  臺灣高等法院臺南分院刑事第三庭
                                      審判長法官  黃    聰    明
                                            法官  黃    三    哲
                                            法官  林    勝    木
右正本證明與原本無異。
如不服本判決，應於判決送達後十日內向本院提出上訴狀，其未敘述理由者並應於提
出上訴狀後十日內向本院補提理由書（應附繕本)。
                                      法院書記官  吳    秋    賢
中    華    民    國      八十九      年      十一      月      三十    日
附錄：本判決論罪科刑法條
妨害兵役治罪條例第六條第五款
意圖避免動員召集或臨時召集，而有左列行為之一者，處六月以上五年以下有期徒刑
：
五  應受召集，無故逾入營期限二日者。


司法院資訊處製作；財團法人民間司法改革基金會備份。
